【裁判字號】    94,交簡上,235
【裁判日期】    950630
【裁判案由】    過失傷害等
【裁判全文】
臺灣高雄地方法院刑事判決           94年度交簡上字第235號
 上  訴  人  臺灣高雄地方法院檢察署檢察官
 上  訴  人  甲○○
 兼  被  告
 選任辯護人  王進勝律師
             吳賢明律師
             黃淑芬律師
 被      告  丁○○
上列上訴人因被告過失傷害等案件，不服本院高雄簡易庭於民國
94年8 月18日所為93年度交簡字第3054號刑事簡易判決（聲請簡
易判決處刑案號：臺灣高雄地方法院檢察署93年度偵字第17895
號，暨移送併辦案號：臺灣屏東地方法院檢察署93年度調偵字第
45號），提起上訴，本院管轄之第二審合議庭判決如下：
    主      文
上訴駁回。
    事      實
一、甲○○、丁○○均為領有自用小客車駕駛執照之人，其二人
    於民國92年1 月26日下午1 時許，在屏東市某餐廳參加國中
    同學聚會飲酒後，明知其二人均已達不能安全駕駛動力交通
    工具之酒醉程度，甲○○竟於同日晚間6 時許猶駕駛車牌號
    碼P3-2088 號自用小客車搭載丁○○，自屏東市區沿屏東市
    ○○路由南往北方向駛往高雄市區，途中甲○○不勝酒力，
    其本應注意飲酒後駕駛人之注意力較一般人為低、操控力亦
    較一般人遲緩，不能安全駕駛車輛，且不得將車輛交予酒後
    已達不能安全駕駛之人駕駛，卻仍喚醒斯時於駕駛座旁沈睡
    之丁○○，並在屏東市○○路與建國路口附近，將車號P3-2
    088 號自小客車交予飲酒已達不能安全駕駛狀態之丁○○駕
    駛（丁○○酒醉駕車涉犯公共危險罪部分，業經台灣屏東地
    方法院92年度屏交簡字第80號判決判處有期徒刑2 月確定在
    案）。丁○○亦應注意飲酒後不得駕駛汽車，駕駛人且應注
    意車前狀況，隨時採取煞停之安全措施，而依當時天候晴朗
    ，舖設柏油之路面乾燥、無缺陷，道路無障礙物，且有夜間
    照明設備，視線良好，並無不能注意之情事，詎其因酒醉，
    竟疏未注意其行向所在之屏東市○○路與建國路口交通號誌
    已變換為紅燈，而於同日晚間6 時55分許，在上開路口，追
    撞同方向在前，由丙○○所駕駛，適在該路口停等紅燈之車
    號J8-2209 號自小客車後，再擦撞同方向由徐錦銘所駕，亦
    於該路口停等紅燈之車號1330-FD 號自小客車而肇事，致丙○○受有頭部外傷併挫傷性蜘蛛網膜下出血及腦水腫之傷害
    ，經治療後仍遺有因上腦部傷害所致右側肢體偏癱，及器質
    性精神病之重傷害。丁○○於其犯罪未經有偵查權之公務員
    或機關發覺前，向到場處理之員警自首坦承犯行，進而接受
    裁判，經警於同日晚間8 時28分許對丁○○施以吐氣酒精濃
    度檢測結果，測得其吐氣之酒精濃度達每公升0. 83 毫克，
    同日晚間9 時3 分許經醫院檢驗甲○○血液中之酒精濃度，
    測得其血液中酒精濃度達245.03mg/dl （即相當於呼氣中酒
    精濃度達每公升1.22毫克），已達酒醉駕車之程度。
二、案經丙○○之配偶乙○○訴請臺灣高雄地方法院檢察署檢察
    官偵查起訴，暨屏東縣警察局屏東分局報請臺灣屏東地方法
    院檢察署檢察官聲請併案審理。
    理      由
壹  程序部分
一、管轄權部分：
  (一)按數同級法院管轄之相牽連者，得合併由其中一法院管轄；
    有下列情形之一者，為相牽連之案件：(1)一人犯數罪者。(2)
    數人共犯一罪或數罪者。(3)數人同時在同一處所各別犯罪者
    。(4)與本罪有關係之藏匿人犯、湮滅證據、偽證、贓物各罪
    者。刑事訴訟法第6 條第1 項、第7 條分別定有明文。經查
    ，本件被告丁○○雖設籍於屏東縣，實際居住於台北市，本
    件車禍發生之地點則係在屏東縣境內，惟起訴意旨認：被告
    丁○○於92年1 月26日下午，在屏東市○○路與建國路口附
    近，酒後駕駛車號P3-2088 號自用小客車，因未及注意車前
    狀況，作隨時煞停之準備，而追撞前車肇致被害人丙○○受
    有重傷害；被告甲○○則於92年1 月26日下午，在屏東市○○路與建國路口附近，因不勝酒力無法繼續駕駛車號P3-208
    8 號自用小客車，明知被告丁○○已因酒醉達不能安全駕駛
    汽車之程度，卻違反其不得將車輛交予酒後已達不能安全駕
    駛狀態之人駕駛之注意義務，而將汽車交予丁○○駕駛，致
    被害人丙○○所駕之汽車遭丁○○駕車自後追撞，被害人丙○○因而受有重傷害，是以被告丁○○、甲○○於同時、在
    同一處所各犯過失傷害罪，依前揭規定，係屬數人同時在同
    一處所各別犯罪，自得合併由有管轄權之數同級法院中之一
    法院管轄，本件被告甲○○係設籍於高雄市，故本院就被告
    甲○○、丁○○於前揭時、地各犯過失傷害罪部分，俱有管
    轄權，先此敘明。
二、證據能力部分：
  (一)本件卷附道路交通現場圖、道路交通事故調查報告表、刑法
    第185 條之3 案件測試觀察紀錄表、員警調查報告（見93他
    字1084號卷第17頁、第18頁、第31頁、第28頁）、寶建醫院
    診斷證明書（見同上卷第32頁）均係被告以外之人於審判外
    所為書面陳述，惟當事人、辯護人於法院調查證據時，明知
    上情，均未於言詞辯論終結前聲明異議，依刑事訴訟法第15
    9 條之5 第2 項規定，視為有同條第1 項之同意，本院復審
    酌該書面陳述係員警、醫護人員本於其專業訓練，依其觀察
    交通事故現場及被害人所受傷害情狀所得，加以記載，認為
    適當，而得為證據。
  (二)本件卷附呼氣酒精濃度測試結果、血液酒精濃度測試結果（
    見同上卷第29頁、第30頁）乃員警（即公務員）職務上所製
    作之紀錄文書，依刑事訴訟法第159 條之4 第1 款規定，得
    為證據。
  (三)高雄市立凱旋醫院於本院審理中受本院委託對被害人丙○○
    於車禍後所遺精神症狀進行鑑定，所出具之高雄市立凱旋醫
    院95年3 月20日高市凱醫成字第0950001637號函附被害人丙○○之精神鑑定書（見本院卷第112 至121 頁），係屬刑事
    訴訟法第206 條第1 項之鑑定報告，得為證據。另卷附臺灣
    省高屏澎區車輛行車事故鑑定委員會93年7 月27 日 高屏澎
    鑑字第931054號函附鑑定意見書（見93他字1084號卷第92頁
    ），乃檢察官於偵查中委託臺灣省高屏澎區車輛行車事故鑑
    定委員會對本件車禍事故發生原因所為鑑定，亦屬刑事訴訟
    法第206 條第1 項之鑑定報告，得引為證據。
貳  實體部分
一、訊據被告丁○○就其與被告甲○○於前揭時、地分別因違反
    酒後不得駕車、駕車應隨時注意車前狀況，並做隨時煞停之
    準備及不得將車輛交予不能安全駕駛之人等注意義務，致被
    害人丙○○因此受有重傷害之事實，均坦承不諱，惟被告甲○○則矢口否認有何酒後駕車，或於酒後駕車途中將汽車交
    予已因飲酒陷於不能安全駕駛狀態之丁○○之情事，並辯稱
    ：伊於92年1 月26日下午在屏東市區內某餐廳參加同學會飲
    酒後，於同日下午4 時許，即返回車號P3-2088 號自用小客
    車上睡覺，伊對丁○○究係何時將伊載返高雄、如何發生車
    禍之過程均渾然不知云云。
二、經查：
  (一)被告甲○○、丁○○於92年1 月26日下午1 時許，在屏東市
    區內某餐廳參加同學會，其二人於酒後於同日下午6 時許，
    先由甲○○駕駛車號P3-2088 號自用小客車搭載丁○○返回
    高雄，途中甲○○因不勝酒力，無法繼續駕駛，而將該車交
    予丁○○駕駛，丁○○接手駕駛後，在屏東市○○路與建國
    路口駕車追撞丙○○所駕汽車，致丙○○受有重傷之事實，
    業據證人即被告丁○○於本院審理中證稱：「…我是搭乘電
    聯車到屏東的，喝完酒後甲○○就邀我搭他的車回去，我一
    上車就睡覺了，出發時車子是甲○○開的，在回高雄途中甲○○將我搖醒，…叫我開車」、「交換開車後，我可能酒醉
    不清醒，且該車是自排車，我向來都是開手排車，我對該車
    不熟悉，油門一踩就發生碰撞，換手開車後幾分鐘就發生車
    禍」等語（見本院卷笫154 頁、第155 頁），並有道路交通
    現場圖1 份、道路交通事故調查報告表2 份、車禍事故現場
    照片15幀足憑（見93他字1084號卷第17頁、第18頁）。而車
    禍發生後，經對被告甲○○、丁○○施以酒精濃度檢測，被
    告丁○○之呼氣酒精濃度達每公升0.83毫克，被告甲○○之
    血液酒精濃度達245.03mg/dl （即相當於呼氣中酒精濃度每
    公升1.22毫克），被告丁○○於接受酒精濃度檢測時，經警
    命被告丁○○為直線測試、平衡動作，被告丁○○則腳步不
    穩，顯然已無法正常駕駛，亦有卷附呼氣酒精濃度測試結果
    1 份、血液酒精濃度測試結果1 份、刑法第185 條之3 案件
    測試觀察紀錄表1 份在卷可按（見同上卷第29頁、第30頁、
    笫31頁），足認被告甲○○、丁○○確有飲酒後已陷於不能
    安全駕駛狀態仍駕駛汽車之情事無訛。
  (二)被告甲○○固辯稱：伊於92年1 月26日下午4 點即返回車上
    睡覺，既無酒後駕車行為，亦未將車鑰匙交予被告丁○○；
    辯護人復主張：被告甲○○於同日晚間9 時許經送往醫院抽
    血檢測其血液中酒精濃度，斯時其血液中酒精濃度達245.03
    mg/dl （即相當於呼氣中酒精濃度每公升1.22毫克），據此
    推算被告甲○○於同日晚間6 時許之呼氣中酒精濃度應已逾
    每公升1.22毫克，且達泥醉狀態，自無可能駕車搭載被告丁○○返回高雄之可能等語。但查：
  1.證人丁○○於本院審理中證稱：「我在喝酒時就告訴甲○○
    我要搭他的便車回高雄，…喝完酒後甲○○就邀我搭他的車
    回去，我一上車就睡覺了，出發時車子是甲○○開的…，換
    手開車幾分鐘後就發生車禍，…那時候我不知道肇事的地點
    ，…那條路是新的路，我沒有走過，…那條路的路名我不知
    道，我只知道路是直的…」、「我只知道我們在屏東市喝酒
    ，但確切的地點及店名我不知道」、「我也不知道車子是從
    哪裡開出來的」、「那條路是新路，我根本不知道如何開回
    高雄，我對那邊的路況不熟，…開沒多久，還沒通過任何路
    口就發生車禍了」等語（見本院卷第154 頁、第155 頁、第
    15 6頁、第158 頁）。而被告甲○○於本院審理中亦供述：
    被告丁○○在喝酒前有告訴伊要搭伊的車回高雄，伊有同意
    等語，足見被告甲○○於92年1 月26日下午確有應允以其所
    有之自小客車搭載被告丁○○返回高雄。再佐以本件肇事之
    車號P3-2088 號自用小客車係被告甲○○所有，登記於被告
    甲○○所經營之港裕企業有限公司名下，業據被告甲○○於
    偵查中供述至明（見93年他字1084號卷第62頁），被告甲○○於偵查中復供稱：伊並未將汽車借予被告丁○○駕駛（見
    同上卷第62頁），其於本院審理中亦供稱：伊於喝酒前並未
    將汽車鑰匙交予被告丁○○（見本院卷第162 頁、第163 頁
    ），既被告丁○○並未取得上開汽車之鑰匙，則其如何能於
    其與被告甲○○飲酒之地點發動上開汽車，駛往高雄市區？
    況被告丁○○對如何自其二人飲酒地點循案發地所在之屏東
    市○○路返回高雄市區全無所悉，自無可能選擇該路返回高
    雄，是被告甲○○辯稱：伊未駕駛上開汽車，而係被告丁○○未經取得伊同意，即自行駕車搭載伊返回高雄云云，顯與
    常情有違，殊非可採。
  2.按我國國人呼氣酒精消退率為每小時每公升0.062 至0.098
    毫克，平均值為每小時每公升0.08毫克，有內政部警政署刑
    事警察局91年1 月25日（91）刑鑑字第11718 號函足參，是
    被告於92年1 月26日晚間9 時3 分許於醫院進行向液中酒精
    濃度測試時，其血液中酒精濃度為245.03mg/dl ，相當於呼
    氣中酒精濃度每公升1.22毫克，據此依前開函示之酒精消退
    率推算，則被告甲○○於同日下午6 時許之呼氣中酒精濃度
    應達每公升1.46毫克（計算式為[0.08 ×3]+1.22=1.46）。
    再佐以呼氣中酒精濃度達每公升0.55毫克（0.55mg＼l） 以
    上，肇事率為一般正常人之10倍，認為已達不能安全駕車之
    標準，此業經法務部88年5 月18日以法88檢字第001669號函
    告週知，應為絕對不能安全駕駛動力交通工具。又按當人飲
    酒後，若以呼氣酒精濃度測試器測得之呼氣濃度達到每公升
    0.5 毫克時，反應較慢，感覺減低，將影響駕駛；達到每公
    升0.75毫克時，思考與個性行為均會改變；達到每公升1.0
    毫克時，步態不穩，噁心嘔吐，精神混惑不清晰；達到每公
    升1.5 毫克時，說話不清楚，感覺喪失，視力模糊；達到每
    公升2.0 毫克時，體溫與血糖均降低，肌肉控制差，甚至會
    導致癲癇發作；達到每公升3.5 毫克時，則已經神智不清，
    反射減低，甚至呼吸抑制，亦據行政院國軍退除役官兵輔導
    委員會臺北榮民總醫院以民國88年8 月5 日（88）北總內字
    第26868 號函示明確。是以依前開函示內容推算，本件被告
    甲○○於92年1 月26日下午6 時許自屏東市區內某餐廳出發
    返回高雄時，其呼氣中酒精濃度既已達每公升1.46毫克，則
    被告甲○○已處於感覺喪失、視力模糊，無法安全駕駛之狀
    態，再佐以證人丁○○證稱：伊與甲○○自餐廳出發返回高
    雄時，係各自自行走路上車等語（見本院卷第156 頁），益
    見被告甲○○斯時尚有行動能力，並非全然喪失駕駛能力，
    故辯護人主張被告甲○○於案發當時已處於泥醉狀態，根本
    無駕車之可能云云，非屬可採。
  (三)又本件被害人丙○○於車禍後受有頭部外傷併挫傷性蜘蛛網
    膜下出血及腦水腫之傷害，有寶建醫院診斷證明書在卷可稽
    （見93年他字1084號卷第32頁），而被害人丙○○因上開車
    禍所致傷害，而出現情緒障礙、被害性思考等精神症狀，經
    延醫治療後，仍遺有認知功能及自我照顧功能上之障礙，其
    於注意力廣度、工作記憶、學習記憶能力、時間定向感等方
    面均有受損，且已影響其自我照顧功能、生活適應能力及職
    業功能，由於被害人丙○○於車禍前並無神經或精神病症之
    病史，故本件車禍事故顯與被害人丙○○所罹前揭器質性精
    神病病症有相當因果關係，而被害人之精神疾病症狀已使其
    認知及現實判斷能力明顯受損，且達精神耗弱之程度，復無
    治癒之可能性等情，有高雄市立凱旋醫院95年3 月20日高市
    凱醫成字第0950001637號函附被害人丙○○之精神鑑定書1
    件在卷足憑（見本院卷第112 至121 頁），是被害人丙○○
    所受傷害與本件車禍事故確有相當因果關係存在，且其所受
    傷害係屬刑法第10條第4 項第6 款所規定之身體或健康上重
    大不治之傷害，應堪是認。
三、按「汽車在同一車道行駛時，除擬超越前車外，後車與前車
    之間應保持隨時可以煞停之距離；汽車行駛時，駕駛人應注
    意車前狀況並隨時採取必要之安全措施，道路交通安全規則
    第94條第1 項、第3 項分別定有明文。被告丁○○駕駛汽車
    自應注意上開規定，且當時並無不能注意情事，竟疏未注意
    車前狀況，並保持隨時可以煞停之距離，而追撞前車，致告
    訴人丙○○受有重傷，其有過失甚明，臺灣省高屏澎區車輛
    行車事故鑑定委員會93年7 月27日高屏澎鑑字第931054號函
    附鑑定意見書亦同此意見（見93他字1084號卷第92頁）。而
    被告甲○○明知飲酒後不能安全駕駛動力交通工具，竟仍駕
    駛自用小客車，復於駕車途中授意並提供車輛予處於酒醉無
    法安全駕駛汽車狀態之被告丁○○駕駛，其對此可能肇致道
    路交通車輛、行人危險之行為，自有防止危險發生之義務，
    且依當時情形，被告甲○○並無不能注意、不能防止之情事
    存在，其竟疏於注意，任令被告丁○○駕駛汽車肇事，顯有
    過失。從而被告丁○○、甲○○對於本件車禍之發生俱有過
    失，且其過失與告訴人所受傷害間，具有相當因果關係存在
    ，被告丁○○、甲○○自均應擔負過失傷害人之責任。本件
    事證已臻明確，被告二人之犯行洵堪認定。
四、核被告甲○○所為，係犯刑法第185 條之3 公共危險罪及同
    法第284 條第1 項後段之過失致重傷害罪；被告丁○○所為
    ，係犯刑法第284 條第1 項後段之過失致重傷害罪。被告甲○○所犯上開二罪間（即刑法第185 條之3 及刑法第284 條
    第1 項後段之罪），犯意各別，行為互殊，應分論併罰。被
    告丁○○汽車駕駛人酒醉駕車，因而致告訴人受傷，應依道
    路交通安全管理處罰條例第86條第1 項規定加重其刑。又被
    告丁○○於肇事後，警方不知何人犯罪前，主動向據報前往
    處理之員警表明其為肇事者，並接受裁判乙情，有卷附員警
    調查報告1 份足憑（見93他字1084號卷第28頁），其所為合
    於自首要件，應依刑法第62條前段規定減輕其刑。被告丁○○同時俱有刑之加重及減輕事由，依刑法第71條第1 項規定
    應先加後減之。原審認本件事證明確，因而適用道路交通管
    理處罰條例第86條第1 項，刑法第185 條之3 、刑法第284
    條第1 項前段、第41條第1 項前段、第2 項、第62條前段，
    罰金罰鍰提高標準條例第1 條前段、第2 條規定，並審酌被
    告甲○○、丁○○之過失致告訴人受有重傷害，終生須受他
    人照護，且被告甲○○、丁○○迄今均未與告訴人達成和解
    ，而被告丁○○犯後坦承犯行，被告甲○○卻矢口否認犯行
    等一切情狀，逕為簡易判決處刑，經核其認事法均無違誤，
    量刑亦稱妥適。檢察官循告訴人之聲請提起上訴，以被告未
    與告訴人和解，犯後態度難認良好，認原審量刑過輕，指摘
    原判決不當，惟被告與告訴人間因賠償金額未能達成協議，
    以致無法和解，此涉雙方意願，尚難僅以和解未能達成即完
    全歸責於被告單方，且被告犯罪之手段、惡性，以及尚未達
    成民事和解等節，均已於原審判決中予以斟酌，從而檢察官
    之上訴為無理由，應予駁回。另上訴人甲○○上訴主張：原
    審判決任意推定犯罪事實，且漏未審酌對被告有利之證據云
    云，亦無理由，已如前述，亦應予駁回。
據上論斷，應依刑事訴訟法第455 條之1 第3 項、第368 條，判
決如主文。
本案經檢察官戊○○到庭執行職務。
中    華    民    國    95    年    6     月    30    日
                    交通法庭    審判長法  官  李政庭
                                      法  官  李育信
                                      法  官  賴文姍
以上正本證明與原本無異。
不得上訴。
中    華    民    國    95    年    6     月    30    日
                                      書記官  王高山
附錄本判決論罪之法條：
刑法第185條之3、第284條第1項。


司法院資訊處製作；財團法人民間司法改革基金會備份。
